【裁判字號】    92,交聲,83
【裁判日期】    920218
【裁判案由】    違反道路交通管理處罰條例聲明異議
【裁判全文】
臺灣臺北地方法院交通事件裁定                      九十二年度交聲字第八三號
    異議人即
    受處分人  甲○○  女  三十.
右列異議人即受處分人因違反道路交通管理處罰條例事件，對於臺北市交通事件裁決
所中華民國九十二年一月三日所為之處分（原處分案號：北市裁三字第駕裁二二－Ｚ
00000000號），聲明異議，本院裁定如左：
    主      文
異議駁回。
    理      由
一、按汽車行駛高速公路，於駛進收費站前，應依標誌指示預為減速慢行，並依標誌
    、號誌指示或公路警察指揮順序駛入收費車道，停車繳費，高速公路交通管制規
    則第九條已有明定。又汽車行駛於高速公路，而不遵管制之規定者，處汽車駕駛
    人新臺幣（下同）三千元以上六千元以下罰鍰；而汽車駕駛人，違反道路交通管
    理處罰條例第三十三條之規定，除依原條款處罰鍰外，並記違規點數一點，道路
    交通管理處罰條例第三十三條第一項、第六十三條第一項第一款定有明文。
二、本件異議人即受處分人甲○○於民國九十一年十一月十四日六時十三分許，駕駛
    車牌號碼九Ｋ–○一三三號自用小客車，途經國道一號公路南向三十五公里四百
    公尺泰山收費站時，因未依規定車道行駛，適為內政部警政署國道公路警察局第
    一警察隊員警趙斯平、尹維斌攔停，以受處分人有違反道路交通管理處罰條例第
    三十三條第一項規定之行為，掣單當場舉發，並交予受處分人簽收。受處分人於
    舉發通知單上所載應到案日期前向原處分機關提出申訴，原處分機關函請舉發單
    位調查結果，仍認受處分人駕駛汽車有前開違規行為，原處分機關乃於九十二年
    一月三日依道路交通管理處罰條例第三十三條第一項、違反道路交通管理事件統
    一裁罰基準表之規定，裁處受處分人罰鍰三千元，且依同條例第六十三條第一項
    第一款之規定（裁決書漏引第一款，應予補正），併記違規點數一點之處分。
三、受處分人聲明異議意旨固坦承於右揭時地未依規定車道行駛當場為警攔停掣單舉
    發之事實，惟辯稱：當日伊駕駛汽車沿國道一號公路南向行駛，行駛至收費站前
    一點五公里之標示處，其標示中只說明「持回數票小型車靠左」並未說明持「現
    金」者，應走何車道，在時速一百公里之高速車道上，行經一點五公里時間只有
    不到一分鐘，如何做邏輯推論推知持現金車道必須靠右後即時變換車道？況對於
    收費站上方所設之「小型車及找零車道」字樣，從遠處看最多只看到藍綠不同顏
    色之標誌，而標示字體卻不夠大，案發時乃清晨六時天色將亮未亮之時，一定要
    把車開到近處才看得見，然而一開到近處，駕駛人只會注意到收費站地面上所立
    之直式標誌，上面只有寫「小型車」，並未說明回數或找零，屆時如果再變換車
    道，實在非常危險。從而本人因為高速公路之標示不清及設立之數量不足導致被
    開立罰單實在不服等云云。
四、經查，依受處分人上開所述其確有無回數票行駛回數票專用車道之違規情事，核
    與內政部警政署國道公路警察局第一警察隊查覆所稱之情節相符，此有該隊九十
    一年十二月十二日公警國一交訴字第０九一００一七二四五號函附卷可稽，已可
    認定。況且汽車行駛高速公路，其車道之使用，除因交通事故及道路施工依臨時
    或可移動標誌指示或公路警察指揮外，應依設置之交通標誌、標線或號誌之規定
    ，高速公路交通管制規則第八條第一項已有明定，一般領有駕駛執照之駕駛人應
    熟稔此一規定；而回數票係為迅速通過收費站而設計之憑證，具有迅速收費以求
    交通順暢之公共目的，而南向泰山收費站進站前一點五公里處設有大型指示標誌
    ，標示「持回數票小型車靠左」，該收費站上方設有大型標誌，清楚標示「小型
    車、找零車道」，駕駛人自應依指示標誌選擇行駛路線；且為提昇國道沿線收費
    站區行車秩序及安全，交通部國道公路警察局已自九十一年八月一日起針對「持
    現金小型車行駛回數票車道」、「小型車行駛大型車繳費車道」、「大型車行駛
    小型車繳費車道」三項違規行為強力執法取締，違者將依據「高速公路交通管制
    規則」第二十二條及「道路交通管理處罰條例」第三十三條處以新台幣三千元罰
    鍰。以避免國道沿線各收費站常有用路人因一時之便及爭快，未依標誌指示任意
    變換車道或未依標誌指示行駛指定車道繳費過站，造成收費站區交通秩序紊亂及
    嚴重影響守法用路人之行車權益及安全之情形，並於執行前加強於各大媒體宣導
    ，參以受處分人於異議理由中已自承「知道交道宣導中有提到高速公路收費站需
    應指定收費車道行駛」，受處分人甫考取駕駛執照，理應熟知行駛於國道高速公
    路之交通規則，並應於行駛近收費站時減速並加強注意是否行駛於正確之收費車
    道，惟受處分人因變換車道不及致使違規，此究屬其自身之過失，受處分人執前
    開情詞置辯，並不足採。本件事證明確，受處分人確有駕駛汽車在前述時地不依
    指定車道行駛之違規事實，洵堪認定。
五、綜上所述，受處分人確有駕駛汽車在前述時地不依指定車道行駛之違規行為，從
    而原處分機關依違反道路交通管理處罰條例第三十三條第一項、違反道路交通管
    理事件統一裁罰基準表之規定，從輕裁處受處分人罰鍰三千元，且依同條例第六
    十三條第一項第一款之規定，併記違規點數一點，核無不當。本件聲明異議為無
    理由，應予駁回。
據上論斷，應依道路交通案件處理辦法第十九條，裁定如主文。
中      華      民      國    九十二    年    二    月      十八      日
                                    臺灣臺北地方法院交通法庭
                                        法    官  吳  孟  良
右正本證明與原本無異。
如不服本裁定，應於送達後五日內向本院提出抗告狀。
                                        書 記 官  田  華  仁
中      華      民      國      九十二    年    二    月      十九      日


司法院資訊處製作；財團法人民間司法改革基金會備份。
